【裁判字號】    99,易,293
【裁判日期】    990211
【裁判案由】    偽造文書
【裁判全文】
臺灣臺中地方法院刑事判決               99年度易字第293號
公  訴  人  台灣台中地方法院檢察署檢察官
被      告  丙○○
            甲○○
上列被告因偽造文書案件，經檢察官聲請簡易判決處刑（98年度
偵字第15919號），本院豐原簡易庭認不宜以聲請簡易判決處刑
，改依通常程序審理，本院判決如下：
    主    文
丙○○、甲○○共同連續行使明知為不實之事項，而使公務員登
載於職務上所掌之公文書，足以生損害於公眾，各處拘役伍拾日
，如易科罰金，以銀元參佰元即新台幣玖佰元折算壹日，均減為
拘役貳拾伍日，如易科罰金，以銀元參佰元即新台幣玖佰元折算
壹日。
    犯罪事實
一、丙○○明知印尼籍女子蘇芭娣（SUPRAPTI）並無與其結婚之
    真意，係欲利用假結婚之方式，以依親名義入境台灣地區工
    作，竟為賺取新台幣5萬元之酬金，而與甲○○、蘇芭娣及
    印尼方面負責接洽之不詳姓名成年人共同基於使公務員登載
    不實文書，復持以行使之概括犯意聯絡，於民國92年4月3日
    ，由甲○○帶同丙○○出境前往印尼，透過不詳姓名成年人
    安排，於92年4月8日在印尼帕卡西市與蘇芭娣辦理假結婚，
    取得印尼帕卡西市政府居民事務局核發之結婚證明書，經我
    國駐印尼台北經濟貿易代表處於92年4月11日完成認證手續
    ，旋於92年4月12日返台，由甲○○於92年4月30日委請不知
    情之李仁昌持丙○○出具之委託書、國民身分證及虛偽辦理
    結婚取得之結婚證明書等文件，至台中縣潭子鄉戶政事務所
    申請辦理結婚戶籍登記及身分證配偶欄登記，使該管不知情
    之公務員經形式審查後，將丙○○與蘇芭娣結婚之不實事項
    ，登載於職務上所掌之電腦戶政資料管理檔案及戶籍謄本記
    事欄之公文書上，據以核發記載丙○○配偶為蘇芭娣之戶籍
    謄本，足生損害於我國戶政機關對戶政管理之正確性。其後
    再持前開結婚證明書及登載不實事項之戶籍謄本，以來台依
    親名義，向我國駐印尼台北經濟貿易代表處申請蘇芭娣之簽
    證，經承辦公務員實質審查，因未察覺前開假結婚之情，誤
    為核發准許入境之簽證，使蘇芭娣得於92年6月16日由桃園
    國際機場入境台灣，之後再檢具前開登載不實事項之戶籍謄
    本等文件，前往台中縣警察局外事課填寫外國人居留案件申
    請表，辦理蘇芭娣之外僑居留事宜，使該管不知情之公務員
    經形式審查後，將蘇芭娣為丙○○配偶之不實事項，登載於
    於職務上所掌外僑居留資料之公文書上，並於92年8月18日
    據以核發第LD00000000號外僑居留證予蘇芭娣，足以生損害
    於相關機關核發外僑居留證及對於外國人在台管理之正確性
    。蘇芭娣入境後隨即由甲○○安排至台中縣、台北市等地工
    作，且由甲○○從中抽取部分薪資作為代價，將其中新台幣
    5萬元交予丙○○。嗣因蘇芭娣於98年2月15日向彰化縣警察
    局田中分局朝興派出所自首上情，始為警循線查獲。
二、案經內政部入出國及移民署專勤事務第二大隊彰化縣專勤隊
    報請台灣台中地方法院檢察署檢察官偵查後聲請簡易判決處
    刑。
    理    由
一、按被告以外之人於審判外之陳述，雖不符刑事訴訟法第159
    條之1至第159條之4之規定，而經當事人於審判程序同意作
    為證據，法院審酌該言詞陳述或書面陳述作成時之情況，認
    為適當者，亦得為證據；當事人、代理人或辯護人於法院調
    查證據時，知有刑事訴訟法第159條第1項不得為證據之情形
    ，而未於言詞辯論終結前聲明異議者，視為有前項之同意，
    刑事訴訟法第159條之5定有明文。本件證人李仁昌、蘇芭娣
    於警詢中之供述，被告丙○○、甲○○在本院審理時表示無
    意見，且未於言詞辯論終結前就證據能力方面聲明異議，本
    院審酌證人李仁昌於警詢中就其受託辦理被告丙○○、蘇芭
    娣結婚登記，及證人蘇芭娣就其利用假結婚方式來台工作之
    過程，均已翔實供述，各該警詢筆錄之製作，復未發現有何
    違法取供情事或其他瑕疵，認為均適當得作為證據使用。
二、上揭犯罪事實，業據被告丙○○、甲○○坦承不諱，核與證
    人李仁昌、蘇芭娣於警詢中供述之情節相符，並有外僑入出
    境資料處理系統、外僑居留資料查詢-明細內容顯示畫面、
    及旅客入出境記錄查詢，及台中縣潭子鄉戶政事務所98年4
    月20日中縣潭戶字第0980001252號函附結婚登記申請書、印
    尼帕卡西市政府居民事務局結婚說明書、委託書、國民身分
    證影本在卷可稽，足徵被告丙○○、甲○○之自白供述與事
    實相符。本件事證明確，被告丙○○、甲○○上揭犯行均堪
    認定。
三、被告丙○○、甲○○行為後，刑法第56條「連續數行為而犯
    同一之罪名者，以一罪論。但得加重其刑至二分之一。」有
    關連續犯之規定，業經公布修正予以刪除；另刑法第41條第
    1項前段「犯最重本刑為五年以下有期徒刑以下之刑之罪，
    而受六個月以下有期徒刑或拘役之宣告者，因身體、教育、
    職業、家庭之關係或其他正當事由，執行顯有困難者，得以
    一元以上三元以下折算一日，易科罰金。」，並適用修正前
    罰金罰鍰提高標準條例第2條（現已刪除）之規定，亦修正
    為「犯最重本刑為五年以下有期徒刑以下之刑之罪，而受六
    個月以下有期徒刑或拘役之宣告者，得以新台幣一千元、二
    千元或三千元折算一日，易科罰金。」，自95年7月1日施行
    。依現行刑法第2條第1項規定，比較修正刪除前後刑法第56
    條有關連續犯之規定，修正刪除後之規定，並未較有利於被
    告丙○○、甲○○，故本件應適用被告丙○○、甲○○行為
    時即修正刪除前刑法第56條之規定論以連續犯。另比較修正
    前後刑法第41條第1項前段之規定，修正後之規定，亦未較
    有利於被告丙○○、甲○○，應適用被告丙○○、甲○○行
    為時即修正前刑法第41條第1項前段之規定，諭知易科罰金
    之折算標準，即應以銀元三百元折算一日，經折算為新台幣
    後，應以新台幣九百元折算一日。至於刑法第28條僅就文字
    修正，非屬刑法第2條所指因法律修正，而刑罰有實質更異
    之法律變更，不生比較適用之問題，應逕行適用裁判時之現
    行法，先予敘明。
四、核被告丙○○、甲○○所為，均係犯刑法第216條、第214條
    之行使使公務員登載不實文書罪。被告二人與蘇芭娣及印尼
    方面負責接洽之不詳姓名成年人間，有實行上揭犯罪之犯意
    聯絡及行為分擔，皆為共同正犯；而所犯使公務員登載不實
    文書之低度行為，已為行使之高度行為所吸收，不另論罪（
    其中委由不知情之李仁昌持被告丙○○出具之委託書及虛偽
    辦理結婚取得之結婚證明書、國民身分證等文件，至台中縣
    潭子鄉戶政事務所申請辦理結婚戶籍登記及身分證配偶欄登
    記，使該管不知情之公務員經形式審查後，將被告丙○○與
    蘇芭娣結婚之不實事項，登載於職務上所掌之電腦戶政資料
    管理檔案及戶籍謄本記事欄之公文書上，據以核發記載被告
    丙○○配偶為蘇芭娣之戶籍謄本部分，係間接正犯）。又被
    告丙○○、甲○○先後多次行使使公務員登載不實文書犯行
    ，時間緊接，犯罪構成要件相同，顯係基於概括犯意反覆為
    之，為連續犯，應依修正前刑法第56條規定，論以一罪並加
    重其刑。爰分別審酌被告丙○○、甲○○均無前科紀錄，利
    用假結婚方式，使印尼籍女子蘇芭娣以依親名義入境台灣地
    區工作，損害主管機關對於結婚登記、外僑居留管理之正確
    性，且妨害本國勞工之工作權，危害公共秩序，事後坦承上
    情，態度尚佳，被告丙○○係重度肢障者（見卷附中華民國
    身心障礙手冊影本），被告甲○○年紀已大，且符合中低收
    入戶老人生活津貼發放資格（見卷附台中縣豐原市公所99年
    1 月8日豐市社字第0990000756號函影本）等一切情狀，各
    處以如主文所示之刑。另被告丙○○、甲○○上揭犯罪時間
    ，皆在96年4月24日以前，所犯合於中華民國九十六年罪犯
    減刑條例第2條第1項第3款之規定，應各減其宣告刑二分之
    一，並均諭知減刑前後易科罰金之折算標準
據上論斷，應依刑事訴訟法第452條、第299條第1項前段，刑法
第2條第1項前段、第28條、第216條、第214條，修正前刑法第56
條、第41條第1項前段，刑法施行法第1條之1第1項、第2項前段
，修正前罰金罰鍰提高標準條例第2條，現行法規所定貨幣單位
折算新台幣條例第2條，中華民國九十六年罪犯減刑條例第2條第
1項第3款、第7條、第9條，判決如主文。
本案經檢察官乙○○到庭執行職務。
中    華    民    國    99    年     2    月    11    日
                  刑事第二庭    法  官  鍾堯航
以上正本證明與原本無異。
如不服本判決應於收受判決後10日內向本院提出上訴書狀，並應
敘述具體理由；其未敘述上訴理由者，應於上訴期間屆滿後20日
內向本院補提理由書（均須按他造當事人之人數附繕本）「切勿
逕送上級法院」。
                                書記官  吳淑願
中    華    民    國    99    年     2    月    11    日
附錄本案論罪科刑法條全文
刑法第216條
行使第210條至第215條之文書者，依偽造、變造文書或登載不實
事項或使登載不實事項之規定處斷。
第214條
明知為不實之事項，而使公務員登載於職務上所掌之公文書，足
以生損害於公眾或他人，處三年以下有期徒刑、拘役或五百元以
下罰金。

司法院資訊處製作；財團法人民間司法改革基金會備份。
